臺灣板橋地方法院交通事件裁定　　　　　　　　　九十二年度交聲字第一八五二號
　　原處分機關　交通部公路總局臺北區監理所
　　異　議　人　甲○○
右列異議人因違反道路交通管理處罰條例事件，對於交通部公路總局臺北區監理所於
中華民國九十二年十一月十九日所為之處分〔原處分案號：北監自裁字第裁四０─Ｃ
Ｇ0000000號〕，聲明異議，本院裁定如左：
    主  文
原處分撤銷。
甲○○不罰。
    理  由
壹、本件原處分機關係以異議人於民國〔下同〕九十二年四月十九日下午四時二十分
    許，駕駛牌照號碼Ｔ五─０三二０號自用小客車，途經臺北縣中和市○○路與板
    南路口，有「駕車行經有燈光號誌管制之交岔路口闖紅燈」之舉發違規事實，乃
    據道路交通管理處罰條例第五十三條、第六十三條第一項、第六十五條第一項第
    三款，裁決「罰鍰新台幣伍仟肆佰元，並依第六十三條第一項記違規點數參點，
    罰鍰限於九十二年十二月十九日前繳納。」、「上開罰鍰逾期不繳納之處分：〔
    一〕自九十二年十二月二十日起，易處吊扣駕駛執照參個月，並限於九十三年一
    月三日前繳送執行。〔二〕九十三年一月三日前未繳送駕駛執照者，自九十三年
    一月四日起易處吊銷，逕行註銷駕駛執照。〔三〕駕駛執照吊〔註〕銷後，自九
    十三年一月四日起，壹年內不得重新考領駕駛執照。」；異議人則以：系爭車輛
    固屬伊所有，惟於案發時、地，非伊所駕駛，乃係案外人『廖信嘉』所駕駛。又
    某犯嫌於九十二年四月十九日前後，駕駛系爭車輛涉犯擄人勒贖案件，經臺北縣
    政府警察局新店分局偵查時，將右開車輛扣案，迄至『九十二年五月十一日』，
    始將系爭車輛發還異議人，尤見於案發時、地，非異議人駕駛系爭車輛，並舉證
    人乙○○，暨提出「新店分局拖吊場車輛放行條影本」等為據，聲明異議。
貳、查系爭車輛在「九十二年五月十三日前」均由案外人「廖信嘉」使用、均係「廖
    信嘉」駕駛壹節，業據證人乙○○來庭證述明確，核與異議人異議意旨相符〔關
    於日期部份，容後述〕。又異議人提出「新店分局拖吊場車輛放行條影本」明確
    記載「本組於九十二年五月『十一』日，偵辦柯坤龍槍砲、強盜案，扣案之自小
    客車Ｔ五─０三二０號，經調查完畢，通知車主甲○○〔男，三八、十、十八，
    Ｚ000000000號〕領回，此致新店交通分隊拖吊場」〔參見卷附「新店
    分局拖吊場車輛放行條影本」〕，異議人主張臺北縣政府警察局新店分局迄至『
    九十二年五月』，始將系爭車輛發還異議人，自係信而有徵。再查，新店分局拖
    吊場車輛放行條影本記載之『九十二年五月十一日』，與證人乙○○證述之「九
    十二年五月十三日」，固差貳日，但參酌上列事證，亦足認異議人於「九十二年
    『五月間』」領回系爭車輛『前』，並未占有使用系爭車輛；又本件舉發單位係
    以『傳檔』方式，將本案移送原處分機關，並未將『違規單』二、三聯移送原處
    分機關，僅檢附「違規查詢報表壹份」，業據原處分機關於移送書載明上情，復
    未釋明有何「當場不能或不宜攔截製單舉發」之情節，依道路交通管理處罰條例
    第七條之二第一項第一款規定斟之，不得對汽車所有人即異議人逕行舉發處罰。
參、原處分機關據前開違規事實裁決處分異議人如前，固非無見，惟〔一〕本件異議
    人於案發時、地，並未駕駛系爭車輛，復不得對汽車所有人即異議人逕行舉發處
    罰，業見前述，原處分機關，逕對異議人處分如前，即有未合。〔二〕按「汽車
    所有人、駕駛人違反道路交通管理，經主管機關裁決後逾十五日未向管轄地方法
    院聲明異議，或其聲明異議經法院裁定確定，而不依裁決或裁定繳納罰鍰或不繳
    送汽車牌照、駕駛執照者，依左列規定處理之：一、經處分吊銷汽車牌照或駕駛
    執照者，由公路主管機關逕行註銷。二、經處分吊扣汽車牌照或駕駛執照者，按
    其吊扣期間加倍處分；仍不依限期繳送汽車牌照或駕駛執照者，吊銷其汽車牌照
    或駕駛執照。三、罰鍰不繳者，按其罰鍰數額，易處吊扣汽車牌照或駕駛執照一
    個月至三個月；不依期限繳送汽車牌照或駕駛執照者，吊銷其汽車牌照或駕駛執
    照。」，為道路交通管理處罰條例第六十五條第一項明定。析索立法意旨，係指
    原處分於「確定」後始有執行力，乃原處分機關於「九十二年十一月十九日」裁
    決如前，竟自裁決受處分人「罰鍰限於九十二年十二月十九日前繳納。」、「上
    開罰鍰逾期不繳納之處分：〔一〕自九十二年十二月二十日起，易處吊扣駕駛執
    照參個月，並限於九十三年一月三日前繳送執行。〔二〕九十三年一月三日前未
    繳送駕駛執照者，自九十三年一月四日起易處吊銷，逕行註銷駕駛執照。〔三〕
    駕駛執照吊〔註〕銷後，自九十三年一月四日起，壹年內不得重新考領駕駛執照
    。」等處分。以右列處分礙及憲法保障之受處分人依法爭訟之權，核非適法，爰
    將原處分撤銷，如主文第壹項。異議人執前情聲明異議，為有理由，以異議人於
    案發時、地，並未駕駛系爭車輛，復不得對汽車所有人即異議人逕行舉發處罰，
    爰諭知異議人不罰。
據上論結，應依道路交通案件處理辦法第二十條前段，裁定如主文。
中      華      民      國      九十三      年      一    月    十九    日
                                      臺灣板橋地方法院交通法庭
              法  官  陳  福  來
右正本證明與原本無異。
如不服本裁定應於送達後五日內向本院提出抗告狀。
                                          書記官  林  兆  嘉
中      華      民      國      九十三      年      一    月    二十    日
